【裁判字號】    89,自,246
【裁判日期】    890509
【裁判案由】    偽造文書
【裁判全文】
臺灣臺北地方法院刑事判決                          八十九年度自字第二四六號
    自  訴  人  甲○○
    被      告  乙○○
右列被告因偽造文書案件，經自訴人提起自訴，本院判決如左：
    主  文
乙○○被訴業務上登載不實文書罪部分無罪，被訴誹謗部分自訴不受理。
    理  由
一、自訴意旨略以：被告乙○○明知中國國際商業銀行（下稱中國商銀）八十五年十
    二月三十一日中總人字第五一三五號人評會決議文、八十六年十月十四日中總人
    字第三九九三號函、八十七年三月二十四日中總人字第八八七號函、八十七年三
    月二十四日中通字第○四一號函均未經人評會委員決議，且其內容大都強詞奪理
    顛倒是非，竟將不實之事項記載於其業務上作成之文書，並妨害自訴人甲○○之
    名譽，因認被告涉有刑法第二百十五條之業務上登載不實文書、第三百十條之誹
    謗罪嫌。
二、無罪部分：
（一）按犯罪事實應依證據認定之，無證據不得推定其犯罪事實，又不能證明被告犯
      罪者，應諭知無罪之判決，刑事訴訟法第一百五十四條第一項、第三百零一條
      第一項分別定有明文。
（二）訊據被告堅決否認涉有上開犯行，辯稱：人評會確實於八十五年十一月二十三
      日、十二月九日、十二月十四日、十二月十七日、八十六年九月二十七日、八
      十七年三月十七日召開會議，自訴人所稱中國國際商業銀行未召開人評會實屬
      個人臆測，且既已召開人評會，即無偽造文書之行為等語。
（三）經查中國商銀八十五年十二月三十一日中總人字第五一三五號函乃中國商銀人
      力資源處於同年十一月二十五日、十二月十日簽請上級主管即被告等人核定後
      ，以中國商銀總管理處名義發文予自訴人；八十六年十月十四日中總人字第三
      九九三號函乃中國商銀人力資源處於同年九月三十日簽請上級主管即被告等人
      核定後，以中國商銀總管理處名義發文予自訴人；八十七年三月二十四日中總
      人字第八八七號函乃中國商銀人力資源處於同年三月十八日簽請上級主管即被
      告等人核定後，以中國商銀總管理處名義發文予自訴人，並於八十七年三月二
      十四日由中國商銀總管理處人力資源處所公佈中通字第○四一號之人事通知，
      此有中國商銀八十五年十二月三十一日中總人字第五一三五號函、八十六年十
      月十四日中總人字第三九九三號函、八十七年三月二十四日中總人字第八八七
      號函、八十七年三月二十四日中通字第○四一號人事通知、中國商銀人力資源
      處簽呈附卷可稽（見自訴人所提出之附件三第十四至十九、六十五、八十一至
      八十二頁、本院卷第六十至六十九頁），是以上開函文及人事通知並非被告以
      其中國商銀副總經理之身分、基於其業務上之行為所作成之文書，與刑法第二
      百十五條規定之構成要件不符，自不成立犯罪。此外，復查無其他積極證據足
      資證明被告涉有何業務上登載不實文書之犯行，不能證明被告犯罪，自應為被
      告無罪判決之諭知。
三、不受理部分：
（一）按告訴乃論之罪，其告訴應自得為告訴之人知悉犯人之時起，於六個月內為之
      ；又不得提起自訴而提起者，應諭知不受理之判決，刑事訴訟法第二百三十七
      條第一項、第三百三十四條分別定有明文。
（二）查本件自訴人自訴被告誹謗案件，認係犯刑法第三百十條規定，依第三百十四
      條之規定，須告訴乃論。經查中國商銀總管理處分別於八十五年十二月三十一
      日、八十六年十月十四日、八十七年三月二十四日發函予自訴人，中國商銀人
      力資源處於八十七年三月二十四日公佈人事通知，足見自訴人至遲於八十七年
      三月二十四日即知悉被告涉有違反誹謗之罪嫌，然其於八十九年四月六日本案
      審理時始當庭提出誹謗部分之自訴（見本院卷第三十五頁、八十九年四月六日
      訊問筆錄），顯已逾告訴期間，依照上開說明，爰諭知不受理之判決。
據上論斷，應依刑事訴訟法第三百三十四條、第三百四十三條、第三百零一條第一項
前段，判決如主文。
中      華      民      國    八十九    年      六      月     十三     日
                                      臺灣臺北地方法院刑事第一庭
                                          法  官  蔡  惠  如
右正本證明與原本無異。
如不服本判決，應於判決送達後十日內，向本院提出上訴狀。
                                          書記官  彭  雅  慧
中      華      民      國    八十九    年      六      月     十五     日


司法院資訊處製作；財團法人民間司法改革基金會備份。
